臺灣板橋地方法院民事判決　　　　　　　　　　　　　九十三年度訴字第三二三號
　　原　　　告　甲○○
　　被　　　告　乙○○
　　訴訟代理人　林思銘　律師
　　複　代理人　陳麗玢　律師
右當事人間請求侵權行為損害賠償事件，本院於民國九十三年九月二十七日言詞辯論
終結，判決如左：
    主      文
被告應給付原告新台幣壹拾玖萬零陸元，及自民國九十二年十一月十五日起至清償日
止，按年息百分之五計算之利息。
原告其餘之訴駁回。
訴訟費用由被告負擔十分之六，餘由原告負擔。
本判決第一項得假執行。
原告假執行之聲請駁回。
    事      實
甲、原告方面：
一、聲明：
（一）被告應給付原告新台幣（下同）二百萬元，及自起訴狀繕本送達翌日起至清償
      日止，按年息百分之五計算之利息。
（二）願供擔保請准宣告假執行。
二、陳述：
（一）被告於民國九十一年十月三十日下午六時四十五分許，駕駛車號ＡＢ—七００
      一號自用小客車，沿臺北縣永和市○○路由南往北方向行駛，行經臺北縣永和
      市○○路與永貞路三百八十九巷之交岔路口，欲左轉至永貞路三百八十九巷時
      ，未遵守左轉彎時，距交岔路口三十公尺前顯示方向燈或打手勢，行至交岔路
      口中心處左轉，四車道以上或同向車道道路，欲左轉彎時，應距交岔路口三十
      公尺前換入內側車道之規定，在交岔路口右方之外側慢道路邊暫停準備左轉，
      使來往車輛無法辨別其行車動向，嗣於啟動欲左轉時，適有同向由原告騎乘車
      號ＡＢＥ—三六八號重型機車，沿永和市○○路由南向北直行通過該處，見被
      告駕駛之ＡＢ—七００一號自用小客車突然啟動時已閃避不及，所騎乘之ＡＢ
      Ｅ—三六八號機車車頭撞及ＡＢ—七００一號自用小客車左前車頭，致原告人
      車失控倒地，受有右側骨盆腔恥骨骨折之傷害。爰依侵權行為損害賠償之法律
      關係，請求被告賠償給付二百萬元，及自起訴狀繕本送達翌日起至清償日止，
      按年息百分之五計算之利息。
（二）茲就原告所受損害分述如下：
  １、薪資所得：八十四萬元。因原告受傷部位傷及腹腔恥骨，後遺症已慢慢發生，
      因此請求賠償二年工作薪資（註：每月三萬五千元）。
　２、門診、醫藥及醫療費用：四萬一千六百七十七元。
　３、看護費用：八萬元。原告受傷後僱請看護四個月，每月二萬元，合計八萬元。
　４、民事起訴費用：二萬零八百元。
　５、慰問金暨精神損失賠償：一百零一萬七千五百二十三元。
（三）對被告抗辯之陳述：
  １、被告係將原告撞成恥骨完全斷裂，當時醫生經種種因素考量，建議原告不要開
      刀，採用保守療法（診斷證明有載），讓骨頭自行生成癒合，因此才第三天就
      回家療養。往後三個月內原告無法行動，連上洗手間都要靠助行器才能完成，
      沐浴也都要別人協助，連站立都有困難，因是恥骨斷裂所以身體只要稍稍一動
      就疼痛難耐，此期間原告無法出門，無法工作，生活簡直像人間煉獄，苦不堪
　　　言。
  ２、關於原告勞保續保的原因，乃因車禍受傷後，短時間內無法行動，因此與公司
　　　商量，是否可留職停薪半年至一年，公司了解原告處境，乃答應原告請求，同
　  　時勞健保暫不退保。另原告於發生事故後，因被告惡劣之不願負責態度，使原
　    告隔日就提出告訴，並當下即向公司請求先開立九十一年度薪資所得證明，當
      時以每月三萬五千元計算開立（可依勞保保額證明原告所得並無不當），扣繳
      憑單上所列金額只證明原告九十一年一月至十月薪資所得而已，絕無欺瞞之事
      。
三、證據：提出診斷證明書、各項醫藥費用收據、看護費收據、裁判費收據、各類所
    得扣繳暨免扣繳憑單、刑事判決書、結業證書、公司變更登記表及土地建物所有
    權狀等件為證，並聲請調閱台灣高等法院九十二年度交上易第五三四號、本院九
    十二年度交易字第四七七號過失傷害刑事卷宗及台灣板橋地方法院檢察署九十二
    年度偵字第五六０四號過失傷害偵查卷宗。
乙、被告方面：
一、聲明：駁回原告之訴。
二、陳述：
（一）查本件車禍發生後，兩造即由永和分局員警陪同共赴天主教耕莘醫院永和分院
      急診，而因被告之傷勢輕微（僅打針，連上石膏均不必），尚可自行行走，醫
      生亦未施以何種療程，故就診完醫生即表示原告可回家了（可傳訊陪同就診之
      員警即明），惟原告為製造傷勢嚴重之假象，竟堅持要住院且要住頭等個人病
      房，於九十一年十月三十日晚間住院至十一月一日上午原告即出院，嗣更對被
      告提起高額且不合理之民事賠償，足見原告欲藉端勒索被告之心態，而原告之
      傷勢輕微，根本無天主教耕莘醫院永和分院之診斷証明書所載住院三日，宜休
      養三個月之情事，且該診斷証明書內容記載模糊簡略，自有詳查原告傷勢實情
      ，釐清兩造責任之必要，合先陳明。
（二）次就原告所提損害賠償金額及單據，答辯陳述意見如下：
  １、二十四個月每月三萬五千元，合計八十四萬元薪資部分：
  Ａ、查原告僅住院約二日即痊癒出院（九十一年十月三十日晚間起至九十一年十一
      月一日中午前出院，天主教耕莘醫院永和分院之診斷証明書記載住院三日係錯
      誤），如何會有二年之工作損失？而耕莘醫院永和分院之回函未據鈞院要求提
      供原告就醫之病歷資料等以供鑑定及查核，且原告出院後從未依耕莘醫院診斷
      証明書所載回院門診追蹤半年，耕莘醫院醫師自無法確知原告實際復原情形，
      故該院回函稱原告需絕對臥床一個月、三個月無法工作等，顯係醫師依車禍當
      時傷勢所為推測之詞，並非原告實際情形，尚難僅憑該院回函即認定原告確有
      臥床無法工作之情形。
  Ｂ、再由鈞院向勞工局調取之原告勞工保險投保資料顯示，原告自本件車禍發生日
      之九十一年十月三十日之後仍受僱於鉅華科技股份有限公司至九十二年一月二
      十一日止，自九十二年四月十四日起至九十二年十二月二十四日止改受僱於鉅
      迎科技股份公司，暨於93.08.19　日庭訊，原告自承原於鉅華科技公司擔任財
      務主管，現在另一家公司擔任業務助理云云，足証原告車禍後迄今均有在受僱
      工作，其稱車禍後即無法工作，並請求二年之工作損失，顯非事實，暨其稱車
      禍後任職公司讓留職停薪云云，未據其舉証証明自不足採信。則原告車禍後實
      際上仍有受僱工作，工作能力並未喪失或減少無工作損失之可言，其請求工作
      損失自無理由。
  Ｃ、原告固提出上載其九十一年有於鉅華科技股份有限公司領得共三十五萬元之所
      得稅扣繳憑單影本乙紙以証其主張，惟據鈞院向國稅局調取原告九十一年度綜
      合所得稅申報資料顯示，原告九十一年間於鉅華科技股份有限公司（稅籍編號
      ：00000000）受領之薪資應為三十萬元，並非原告所提上開扣繳憑單所載之三
      十五萬元，足証該份扣繳憑單內容係虛偽不實，不無原告臨訟製作以欺暪鈞院
      ，自無法做為本件認定基礎，而應以國稅局申報資料為準。
  ２、原告於天主教耕莘醫院永和分院之住院費，因原告之傷勢甚輕，本即無住院之
      必要，此部分自非醫療上必要費用，不應准許。再九十一年十一月二十一日耕
      莘醫院門診收據其掛號科別為「外科」非本件之「骨科」，自與本件車禍無關
      ，另台北醫學大學附設醫院九十一年十一月一日醫療費用收據，因原告業於耕
      莘醫院痊癒出院，自無再至台北醫學大學附設醫院就冶之必要，其此部分之支
      出非必要醫療費用，不應准許。
  ３、中和明師中醫聯合診所醫藥費部分：查據中和明師中醫聯合診所之診斷証明書
      所載原告至該診所就診之病名為「右髖臀膝、挫傷」與本件原告車禍所受恥骨
      骨折無關，且係原告自訴車禍恥骨骨折所致，其應診日期為九十二年四月七日
      至十一月二十七日，距車禍發生日已達五個月以上，應診科別又為傷科，自難
      認與本件車禍有關，不應准許。
  ４、錦日藥行中藥收據部分：未經醫師處方（最高法院五十八年台上字第二○五六
      號判決參照），亦無法証明與本件車禍所受之傷有關，且原告住於台北縣中和
      市，該藥行則設於宜蘭縣，與常情尚有不合，自不應准許。
  ５、九十一年十一月至九十二年二月看護費共八萬元部分：原告所提收據非醫院或
      合法公司開立之收據，被告否認其真正，無法証明原告確有此支出，且原告住
      院二日即出院，住院中已無請看護必要，遑論出院後竟請看護，顯不合常理，
      再原告行動未有不便，亦非臥病在床不能自理生活，根本無請看護之必要，故
      此支出非屬真實，不應准許。且縱認有請看護必要，則據天主教耕莘醫院永和
      分院之回函附件所載，原告僅須臥床一個月需他人在旁照料，是原告至多僅可
      請求一個月之看護費，其請求四個月看護費自無理由。
  ６、民事訴訟規費部分：非民法規定所得請求之範圍，自不應准許。
  ７、精神慰撫金部分：原告所受傷害並非嚴重，且其對本件車禍亦與有過失，而被
      告八十九年六月始自世新大學平面傳播科技學系畢業，九十一年十月底即發生
      本件車禍，畢業後工作不穩定，於九十二年十月二十日始於尚美圖文科技股份
      有限公司覓得製作部印前作業專員一職，每月薪資約二萬多元，扣除在台北租
      屋租金及交通生活費，已入不敷出，再被告名下無任何不動產，亦無自有存款
      ，本件車禍之刑事處刑罰金（拘役四十天，計罰金三萬六千元）及聘任律師費
      用，均是被告母親支付，是被告之資力顯然不佳，原告請求一百萬元之慰撫金
      ，顯然過高。
（三）若鈞院仍認被告對本件車禍之發生有過失應賠償原告，則依台灣省台北區車輛
      行車事故鑑定委員會鑑定意見書所認原告「駕駛重機車，未注意車前狀況，為
      肇事次因」，足証原告對本件車禍之發生亦與有過失，依民法第二百十七條第
      一項規定，請求鈞院酌予減輕賠償。
三、證據：提出鑑定意見書一件為證，並聲請向耕莘醫院（或台大醫院）函查原告傷
    勢實情，向勞保局、國稅局函調投保繳稅資料，及訊問證人即警員郭東堯。
    理      由
一、本件原告主張：被告於九十一年十月三十日下午六時四十五分許，駕駛車號ＡＢ
    —七００一號自用小客車，沿臺北縣永和市○○路由南往北方向行駛，行經臺北
    縣永和市○○路與永貞路三百八十九巷之交岔路口，欲左轉至永貞路三百八十九
    巷時，未遵守左轉彎時，距交岔路口三十公尺前顯示方向燈或打手勢，行至交岔
    路口中心處左轉，四車道以上或同向車道道路，欲左轉彎時，應距交岔路口三十
    公尺前換入內側車道之規定，在交岔路口右方之外側慢道路邊暫停準備左轉，使
    來往車輛無法辨別其行車動向，嗣於啟動欲左轉時，適有同向由原告騎乘車號Ａ
    ＢＥ—三六八號重型機車，沿永和市○○路由南向北直行通過該處，見被告駕駛
    之ＡＢ—七００一號自用小客車突然啟動時已閃避不及，所騎乘之ＡＢＥ—三六
    八號機車車頭撞及ＡＢ—七００一號自用小客車左前車頭，致原告人車失控倒地
    ，受有右側骨盆腔恥骨骨折之傷害。原告因此受有薪資所得損失八十四萬元、醫
    藥費用四萬一千六百七十七元、看護費用八萬元、民事起訴費用二萬零八百元及
    精神損失賠償一百零一萬七千五百二十三元，合計二百萬元之損害，爰依侵權行
    為損害賠償之法律關係，請求被告賠償給付二百萬元，及自起訴狀繕本送達翌日
    起至清償日止，按年息百分之五計算之利息等情。
    被告則以：（一）查本件車禍發生後，兩造即由永和分局員警陪同共赴天主教耕
    莘醫院永和分院急診，而因被告之傷勢輕微（僅打針，連上石膏均不必），尚可
    自行行走，醫生亦未施以何種療程，惟原告為製造傷勢嚴重之假象，竟堅持要住
    院且要住頭等個人病房，於九十一年十月三十日晚間住院至十一月一日上午原告
    即出院，嗣更對被告提起高額且不合理之民事賠償，足見原告欲藉端勒索被告之
    心態，而原告之傷勢輕微，根本無天主教耕莘醫院永和分院之診斷証明書所載住
    院三日，宜休養三個月之情事。（二）原告車禍後實際上仍有受僱工作，工作能
    力並未喪失或減少無工作損失之可言，其請求工作損失自無理由。（三）原告於
    天主教耕莘醫院永和分院之住院費，因原告之傷勢甚輕，本即無住院之必要，此
    部分自非醫療上必要費用，不應准許；再九十一年十一月二十一日耕莘醫院門診
    收據其掛號科別為「外科」非本件之「骨科」，自與本件車禍無關；另台北醫學
    大學附設醫院九十一年十一月一日醫療費用收據，因原告業於耕莘醫院痊癒出院
    ，自無再至台北醫學大學附設醫院就冶之必要，其此部分之支出非必要醫療費用
    ，不應准許；又中和明師中醫聯合診所醫療費用之診斷証明書所載原告至該診所
    就診之病名為「右髖臀膝、挫傷」與本件原告車禍所受恥骨骨折無關，且係原告
    自訴車禍恥骨骨折所致，其應診日期為九十二年四月七日至十一月二十七日，距
    車禍發生日已達五個月以上，應診科別又為傷科，自難認與本件車禍有關，不應
    准許；又錦日藥行中藥收據部分，未經醫師處方（最高法院五十八年台上字第二
    ○五六號判決參照），亦無法証明與本件車禍所受之傷有關，且原告住於台北縣
    中和市，該藥行則設於宜蘭縣，與常情尚有不合，自不應准許。（四）九十一年
    十一月至九十二年二月看護費共八萬元部分，原告所提收據非醫院或合法公司開
    立之收據，被告否認其真正，無法証明原告確有此支出，且原告住院二日即出院
    ，住院中已無請看護必要，遑論出院後竟請看護，顯不合常理，再原告行動未有
    不便，亦非臥病在床不能自理生活，根本無請看護之必要，故此支出非屬真實，
    不應准許。（五）民事訴訟規費部分，非民法規定所得請求之範圍，自不應准許
    。（六）精神慰撫金部分：原告所受傷害並非嚴重，且其對本件車禍亦與有過失
    ，而被告八十九年六月始自世新大學平面傳播科技學系畢業，九十一年十月底即
    發生本件車禍，畢業後工作不穩定，於九十二年十月二十日始於尚美圖文科技股
    份有限公司覓得製作部印前作業專員一職，每月薪資約二萬多元，扣除在台北租
    屋租金及交通生活費，已入不敷出，再被告名下無任何不動產，亦無自有存款，
    是被告之資力顯然不佳，原告請求一百萬元之慰撫金，顯然過高。（七）若法院
    仍認被告對本件車禍之發生有過失應賠償原告，則依台灣省台北區車輛行車事故
    鑑定委員會鑑定意見書所認原告「駕駛重機車，未注意車前狀況，為肇事次因」
    ，足証原告對本件車禍之發生亦與有過失，依民法第二百十七條第一項規定，請
    求酌予減輕賠償等語置辯。
二、原告主張本件車禍係被告行經案發地點，未遵守左轉彎時，距交岔路口三十公尺
    前顯示方向燈或打手勢，行至交岔路口中心處左轉，四車道以上或同向車道道路
    ，欲左轉彎時，應距交岔路口三十公尺前換入內側車道之規定，在交岔路口右方
    之外側慢道路邊暫停準備左轉，使來往車輛無法辨別其行車動向，嗣於啟動欲左
    轉時，適有同向由原告騎乘車號ＡＢＥ—三六八號重型機車，沿永和市○○路由
    南向北直行通過該處，見被告駕駛之ＡＢ—七００一號自用小客車突然啟動時已
    閃避不及，所騎乘之ＡＢＥ—三六八號機車車頭撞及ＡＢ—七００一號自用小客
    車左前車頭，致原告人車失控倒地，受有右側骨盆腔恥骨骨折傷害之事實，業據
    原告聲請本院調閱台灣高等法院九十二年度交上易第五三四號、本院九十二年度
    交易字第四七七號過失傷害刑事卷宗及台灣板橋地方法院檢察署九十二年度偵字
    第五六０四號過失傷害偵查卷宗核閱無訛，且為被告所不爭執，自堪信為真實。
三、按「因故意或過失，不法侵害他人之權利者，負損害賠償責任」、「不法侵害他
    人之身體或健康者，對於被害人因此喪失或減少勞動能力或增加生活上之需要時
    ，應負損害賠償責任」、「不法侵害他人之身體、健康、名譽、自由、信用、隱
    私、貞操，或不法侵害其他人格法益而情節重大者，被害人雖非財產上之損害，
    亦得請求賠償相當之金額」，民法第一百八十四條第一項前段、第一百九十三條
    第一項、第一百九十五條第一項前段分別定有明文。查被告駕駛營業小客車過失
    碰撞原告致其受有身體之傷害，已如前述，茲就原告得向被告請求之賠償額，分
    述如次：
（一）薪資所得損失部分：原告主張其因本件車禍二年無法工作，以每月薪資三萬五
      千元計算，受有薪資所得八十四萬元之損失，惟經本院向天主教耕莘醫院永和
      分院函詢結果，該院以卷附之九十三年四月二十四日九十三耕永字第○四四八
      號函覆稱：「林員（即原告）於九十一年十月三十日至本院急診就醫，主因右
      側骨盆腔恥骨骨折，於本院住院留觀，接受保守治療，九十一年十一月一日出
      院。林員該傷害無需手術，只要長期臥床療養即可。林員需絕對臥床一個月，
      需他人在旁照料，受傷後三個月內無法工作，三個月後至半年從事部分勞力工
      作，但粗重工作仍受限制，半年後應可從事全面性工作業務」等語，參以原告
      自承於車禍發生時擔任公司財務主管，車禍後擔任公司業務助理，均屬輕度勞
      力工作，故因本件車禍致不能工作之時間應為三個月；又原告發生車禍時每月
      薪資三萬五千元，有原告提出之各類所得扣繳暨免扣繳憑單一件在卷可稽，參
      諸原告當時勞保投保薪資為三萬四千八百元，已堪信原告車禍時之薪資應為三
      萬五千元無誤，被告雖抗辯原告九十一年度申報所得稅時，年薪為三十萬元云
      云，然該九十一年度申報之所得，實為九十年度之收入，而於翌年申報，故被
      告所辯尚不足採。是原告因本件車禍受傷致三個月無法工作，以每月薪資三萬
      五千元計算，自得請求被告賠償工作損失十萬五千元，逾此部分則不應准許。
（二）醫藥費用部分：原告主張因本件車禍支出醫藥費用四萬一千六百七十七元之事
      實，業據提出醫藥費用收據等件為證，且被告對金額共計四萬一千六百七十七
      元乙節亦不爭執，已堪信為真實。雖被告抗辯上開醫藥費用，部分與本件車禍
      無關，部分非屬必要，應予剔除云云，惟查，依一般經驗法則及社會常情判斷
      ，車禍受傷之病患，其實際因車禍所受傷害，非僅診斷證明書所載為限，以本
      件原告為例，其於兩車碰撞而人車倒地後，除明顯可察知之骨盆腔骨折傷害外
      ，其餘四肢等身體亦會因倒而受到非當時明顯可察覺之傷害，且醫療期間不應
      以住院期間為限，醫療院所亦不應拘限於急診送醫之醫院，又醫療之方法尤不
      以西醫為限，中醫亦無不可，本院審酌原告車禍經過及受傷情形，認所提出收
      據所示醫藥費用皆屬必要，爰全數予以准許。
（三）看護費用部分：原告主張其因本件車禍受傷，需僱請看護人員照料，期間四個
      月，每月支出二萬元，共計八萬元等情，並提出看護費收據四件為證，查依前
      所述，原告受傷後需「絕對臥床一個月，需他人在旁照料」，是本院認原告僱
      請看護人員之期間，應以一個月為必要，依看護費收據所示之每月二萬元計算
      ，原告得請求之看護費應為二萬元，逾此部分則不應准許。
（四）民事起訴費用：原告請求被告賠償原告所繳裁判費二萬零八百元，惟此部分費
      用應俟判決確定後，依確定訴訟費用額程序處理，尚不得於本訴中逕為求償，
      是原告此部分請求自難准許。
（五）精神撫慰金部份：原告請求被告賠償一百零一萬七千五百二十三元之精神撫慰
      金，本院審酌原告係育達商職畢業，車禍發生時，在科技公司擔任財務主管，
      有房屋一棟及股票等財產；被告為世新大學平面傳播科技學系畢業，車禍後擔
      任尚美圖文科技股份有限公司製作部印前作業專員一職，每月薪資約二萬多元
      ，名下無任何不動產或存款；及原告於事故發生後肉體、精神所受之痛苦等情
      狀，認原告請求精神撫慰金一百零一萬七千五百二十三元核屬偏高，應減至十
      五萬元為適當。
（六）綜上所述，原告得向被告請求之賠償金額合計為三十一萬六千六百七十七元（
      105000+41677+20000+150000=316677）。
四、復按「損害之發生或擴大，被害人與有過失者，法院得減輕賠償金額，或免除之
    」，民法第二百十七條第一項定有明文。本件被告抗辯：依台灣省台北縣區車輛
    行車事故鑑定委員會鑑定意見書所認原告「駕駛重機車，未注意車前狀況，為肇
    事次因」，足証原告對本件車禍之發生亦與有過失等語，查本件車禍肇事責任，
    經台灣省台北縣區車輛行車事故鑑定委員會鑑定結果，認「乙○○駕駛自小客車
    ，由外側車道左轉為肇事主因；甲○○駕駛重機車，未注意車前狀況，為肇事次
    因」等情，有被告提出之臺灣省臺北縣區車輛行車事故鑑定委員會九十二年七月
    九日北鑑字第九二０六七八號鑑定意見書在卷可參，且台灣高等法院九十二年度
    交上易第五三四號刑事判決亦採同一見解，是原告就車禍損害之發生亦與有過失
    ，本院審酌兩造過失程度，認過失比例應為原告十分之四，被告十分之六，故被
    告應賠償原告之金額即為十九萬零六元（316677×6/10=190006.2 ，元以下四捨
    五入）。
五、從而，原告本於侵權行為損害賠償之法律關係，請求被告給付十九萬零六元，及
    自起訴狀繕本送達翌日即九十二年十一月十五日起至清償日止，按年息百分之五
    計算之利息，洵屬正當，應予准許；逾此部分之請求則無理由，應予駁回。
六、原告陳明願供擔保請准宣告假執行，就其勝訴部分，金額在五十萬元以下，應依
    職權宣告假執行，本無庸聲請供擔保假執行，至其敗訴部分，假執行之聲請亦失
    附麗，均應予駁回。
七、本件事證明確，兩造所提其餘攻擊防禦方法及舉證，經本院斟酌後，認與判決結
    果均不生影響，爰不一一論述，附此敘明。
據上論結，本件原告之訴為一部有理由，一部無理由，依民事訴訟法第七十九條、第
三百九十條第二項，判決如主文。
中　　　華　　　民　　　國　　九十三　　年　　　十　　　月　　 十一 　　日
                                臺灣板橋地方法院民事第二庭
                                    法  官  連士綱
右為正本，係照原本作成。
如對本判決上訴，須於判決送達後廿日內向本院提出上訴狀。
中　　　華　　　民　　　國　　九十三　　年　　　十　　　月　　 十二 　　日
                                    書記官  李宏明
